臺灣高等法院臺南分院民事判決　九十三年度上易字第一○一號　Ｊ
　　　上　訴　人　乙　○　○
　　　被上 訴 人　甲○○○○.
右當事人間請求給付借款事件，上訴人對於中華民國九十三年五月六日臺灣臺南地方
法院九十二年度訴字第二○二四號第一審判決提起上訴，本件業於九十三年八月十日
言詞辯論終結，本院判決如左：
      主      文
上訴駁回。
第二審訴訟費用由上訴人負擔。
      事實及理由
一、被上訴人主張：上訴人乙○○向伊借款新台幣（下同）五十三萬元，嗣於八十九
    年六月三十日簽立借款承諾書，並開立以同日為發票日、未記載到期日及受款人
    、面額五十三萬元之本票交予伊，約定一個月內無息償還，詎清償期屆至竟未清
    償，屢經催討均置之不理，依消費借貸之法律關係，請求上訴人返還借款，原審
    判命上訴人應給付伊伍拾萬元，及自民國八十九年八月一日起至清償日止，按
    週年利率百分之五計算之利息，並為准免假執行之諭知，並無違誤，聲明求為判
    決駁回上訴。
    上訴人則以：否認有向被上訴人借款五十三萬元，亦無交付借款事實；伊前在八
    十六年間三、四月份向證人林敏珠租屋經營電腦生意，因經營不善積欠房東租金
    及電費，房東請被上訴人出資繼續經營該公司，伊改由其僱用，其為投資電腦公
    司而交付金錢購買電腦，並非借款；至於被上訴人所執之本票及借款承諾書是被
    上訴人於八十九年六月三十日率同三、四人脅迫伊所簽立云云，資為抗辯。並聲
    明求為判決：(一)原判決廢棄。(二)駁回被上訴人在第一審之訴及假執行之聲請。
二、被上訴人主張上訴人於八十九年六月三十日書立內容為：「本人乙○○因有急需
    ，特向郭淑美借款新台幣伍拾參萬元，雙方言明，一個月內無息歸還，否則願負
    法律上任何責任，並放棄法律抗辯權，恐口說無憑，立此書為證，同時附上商業
    本票乙張，金額為新台幣伍拾參萬元，以茲證明。立據人：乙○○（下略）」等
    語之借款承諾書，及簽發發票日為八十九年六月三十日、未記載到期日及受款人
    、面額五十三萬元之本票一張交付被上訴人等事實，並提出借款承諾書及本票影
    本各一紙為證（見原審卷第廿一、六一頁），上訴人就其有書立上開內容之借款
    承諾書及簽發上開本票並無爭執，被上訴人此部分主張自堪信為真實。
    上訴人雖辯稱其係受被上訴人於八十九年六月三十日夥同三、四人脅迫而簽立上
    開本票及借款承諾書云云，惟為被上訴人所否認。則依民事訴訟法第二百七十七
    條前段規定，自應由上訴人就其受脅迫之事負舉證責任。上訴人雖以證人黃健昌
    為證據方法，惟證人證稱：「我並沒有親眼看到上訴人簽立借款承諾書及本票」
    （見本院卷第卅頁）；又被上訴人在原審撤回對上訴人之母林碧雲連帶給付之請
　　求，上訴人自承係因林碧雲未在場親自在承諾書及本票上簽名，亦與上訴人書立
　　是否受脅迫無關，不能據而證明其係非出於自願被迫而簽名於被上訴人事先擬寫
　　之借款承諾書及本票上；復無其他證據證明其係受被上訴人夥同三、四人脅迫而
　　簽立上開本票及借款承諾書，上訴人此部分抗辯，已不足採信。況果如所述，係
　　遭脅迫而為意思表示，上訴人亦自承未撤銷其意思表示。
三、被上訴人另主張上訴人係因積欠伊借款五十三萬元而簽立上開借款承諾書及本票
    等語，惟為上訴人所否認，以伊未向被上訴人借款，被上訴人亦未曾交付借款云
    云，惟查：
    (一)被上訴人主張其有交付五十三萬元予上訴人等語，上訴人在原審法院之前均否
      認曾收受被上訴人之金錢，直至九十三年四月十五日言詞辯論期日，證人林敏
      珠到庭證稱：「之前上訴人向我租屋，被上訴人是我朋友，被上訴人來找我時
      ，上訴人說他要做電腦的工作，被上訴人說如要做電腦她要拿錢出來，但後來
      電腦沒有做，事實上被上訴人有拿錢給上訴人。（如何得知被上訴人有拿錢給
      上訴人）上訴人有跟我講，說被上訴人拿十萬（元）、十幾萬（元）等給他，
      詳細數目我不知道，但被上訴人有說她有拿錢給上訴人，上訴人也有說被上訴
      人拿錢給他。」等語（見原審卷第七五頁），上訴人始承認確實曾收受被上訴
      人多筆金錢款項，則上訴人辯稱其未曾收受被上訴人之金錢云云，顯不可採。
      是被上訴人主張其有交付五十三萬元予上訴人等語，核與證人林敏珠所述情節
      相符，且上訴人於九十三年四月十五日言詞辯論時亦承認其確實曾收受被上訴
　　　人多筆金錢款項，並曾跟證人林敏珠說過等語（見原審卷第七五頁），參以上
　　　訴人書立之上開借款承諾書及本票之內容，由此可以認定，被上訴人主張其有
　　　交付五十三萬元予上訴人之事實，應可信為真實。
    (二)上訴人雖又抗辯被上訴人交付之金錢並非借款，而係被上訴人為獨資經營電腦
      公司而委請上訴人購買電腦貨品、週邊設備之資金云云，為被上訴人所否認。
      1.查上訴人陳稱：伊於八十七年向證人林敏珠承租房屋獨資經營電腦公司，經
        營約二年，因經營不善，欠房東租金及電費，房東林敏珠就請被上訴人出資
        繼續經營該公司，由伊提供初期經營所用之設備及出力，並改僱用上訴人；
        被上訴人先後共交付伊多少資金因未記帳已記不得，亦無經營的帳簿，當時
        伊未請領薪水，僅食宿由被上訴人支付；投資進貨購買電腦時會向被上訴人
        說要多少錢，至於賺進來的錢，都是放在上訴人這裡，等到錢不夠用時，我
        再向被上訴人開口，上訴人並沒有向被上訴人作每日或每週的帳目報告，嗣
        後又因經營不善，上訴人便結束公司經營，當時被上訴人亦無意見；其後有
        意將電腦業務及設備以五十三萬盤讓給他人，但無法如願，而要求上訴人賠
        償其五十三萬元，伊係於八十九年六月三十日簽立借款承諾書與本票，當時
        電腦公司已經結束營業等語（見原審卷第七四至七七頁、本院卷第廿八至廿
        九頁）。
      2.又被上訴人為環保局之清潔隊員，對電腦毫無所悉，業據其陳明在卷，則以
        其職業領域對於經營電腦公司之管理、進出貨品、設備維修、帳冊製作等均
        無足夠之知識與經驗可掌控公司，衡此實難想像被上訴人會獨立出資經營與
        自己過去生活經驗毫不相關之電腦公司。
      3.再者，上訴人願放棄自己辛苦開創經營的電腦公司轉交由被上訴人獨立出資
        經營，無償地為被上訴人而提供勞力技術，無條件提供自己初期經營之設備
        ，亦顯不合理。
      4.苟上訴人係受被上訴人委託經營，代被上訴人處理電腦業務購置電腦貨品、
        週邊設備，則自應設置有收據、帳簿等足資與被上訴人核對公司帳務、資金
        流向之會計資料，上訴人卻自稱沒有設置經營之帳簿，則上訴人從未製作帳
        簿，被上訴人亦未要求其製作，上訴人又自承：「賺進來的錢，都是放在上
        訴人這裡」、「上訴人並沒有向被上訴人作帳目報告」，此與上訴人所主張
        電腦公司係被上訴人獨資經營不符。
      5.本件上訴人係主張「被上訴人獨資經營電腦公司」、「未向被上訴人作帳目
        報告」、「聽朋友說被上訴人把『裝箱電腦零件』自行帶走，未親眼看到」
        等情；惟所舉證人黃健昌卻稱：「電腦公司係兩造合夥經營」、「幾乎每天
        都有向被上訴人報告業務盈虧」、「被上訴人『把公司的貨包括二、三台電
        腦裝箱打包』拿走，當時兩造均在場」（見本院卷第卅頁），就重要之點證
        詞均與上訴人之主張不符，是證人黃健昌之證詞亦不能為上訴人主張該電腦
　　　　公司為被上訴人獨資經營而支出款項之有利證明。
    (三)被上訴人既有交付五十三萬元予上訴人之事實，且上訴人亦承認上開借款承諾
      書及本票為其本人所簽立，而上開借款承諾書之內容已明確記載「本人乙○○
      因有急需，特向郭淑美『借款』新台幣伍拾參萬元：：（下略）」等語，是被
      上訴人主張兩造間係基於借款之合意而交付五十三萬元借款予上訴人等語，與
      上開證據調查結果相符。綜上，被上訴人主張上訴人係積欠借款五十三萬元，
      可以採信；上訴人所辯未向被上訴人借款，被上訴人亦未曾交付借款云云，均
      無可採。
四、從而，被上訴人依據金錢消費借貸之法律關係，請求上訴人給付五十三萬元及自
    八十九年八月一日（即兩造約定之清償日八十九年七月三十一日之翌日）起至清
    償日止，按週年利率百分之五計算之利息，為有理由，應予准許。是則原審判命
    上訴人如數給付，並分別依聲請為准免假執行之宣告，於法並無不合。上訴意旨
    指摘原判決不當，求予廢棄改判，為無理由，應予駁回其上訴。
五、本件判決結果已臻明確，兩造其餘攻擊防禦方法，與判決結果不生影響，爰不一
    一論述，附此敘明。
六、據上論結，本件上訴為無理由，依民事訴訟法第四百四十九條第一項、第七十八
    條，判決如主文。
中　　　華　　　民　　　國　　九十三　　年　　　八　　　月　　二十四　　日
　　　　　　　　　　　　　　　　　　臺灣高等法院臺南分院民事第三庭
~B1審判長法官　林　　輝　　雄
~B2　　　法官　王　　明　　宏
~B3　　　法官　丁　　振　　昌
右為正本係照原本作成。
不得上訴。
中　　　華　　　民　　　國　　九十三　　年　　　八　　　月　　二十六　　日
~B法院書記官　黃　　惠　　美
